【裁判字號】    92,判,1110
【裁判日期】    920821
【裁判案由】    營利事業所得稅
【裁判全文】
最  高  行  政  法  院  判  決                  九十二年度判字第一一一○號
    上  訴  人  元昶玻璃股份有限公司
    代  表  人  乙○○
    被 上訴 人  財政部臺灣省北區國稅局
    代  表  人  甲○○
右當事人間因營利事業所得稅事件，上訴人對於中華民國九十一年六月十二日臺北高
等行政法院九十年度訴字第五九七○號判決，提起上訴，本院判決如左：
    主  文
上訴駁回。
上訴審訴訟費用由上訴人負擔。
    理  由
本件上訴人主張：上訴人八十三年度營利事業所得稅結算申報係委託顏雪玲會計師查
核簽證，顏雪玲會計師為依法登記合格之會計師，上訴人不認識李文鑫其人，亦不知
顏雪玲會計師涉及李文鑫集團之簽證案件。被上訴人不能因顏雪玲會計師涉及李文鑫
漏稅集團之稅務案件，而以偏概全對上訴人所得稅進行超出標準之嚴苛查核，有違公
平正義。且上訴人委託顏雪玲會計師查核簽證時，已提供製造業所需之帳簿文據及成
本報表，惟向其索回之部分帳簿文據尚有遺漏未送回，其迄今仍在追討中，致未能提
出供核。然上訴人自查核簽證會計師處取回之帳簿憑證尚足以補足被上訴人查核所需
，茲已動用大量專業人力，整理完成各種帳簿及報表備核。又財政部七十九年十一月
二十八日台財稅第七九○三六七三四○號函略以，營利事業經稽徵機關依現行所得稅
法第八十三條第三項核定所得額後，於行政救濟時始行補提帳證，應准予查帳核定，
上訴人八十三年度營利事業所得稅仍請准予重新提示帳簿憑證查帳核定。上訴人八十
八年十二月八日立據借回原來提示之帳簿憑證，該借據之立據人林瑞玉，當時已非上
訴人之負責人，對借據之內容上訴人並無授權之意，故該借據應屬無效，請撤銷原判
決等語。
被上訴人則以：上訴人未能將系爭年度帳簿憑證於簽證申報完成後，全部自簽證會計
師之事務所取回，為上訴人所不爭。其未依稅捐稽徵機關管理營利事業會計帳簿憑證
辦法第二十五條規定，將全部帳簿憑證留置於上訴人之營業場所，以致被上訴人通知
查核時，未能完整提示供核，借回整理卻逾期未再提示，於法不符，亦難謂其無過失
，被上訴人逕依所得稅法第八十三條之規定，按同業利潤標準核定全年所得額，洵無
違誤。上訴人稱茲已動用大量專業人力，整理完成各種帳簿及報表備核，其八十三年
度營利事業所得稅，仍請准予重新提示帳簿憑證查帳核定乙節，查本件於復查決定、
訴願答辯及行政訴訟答辯時，被上訴人已一再敘明上訴人未能完整提示供核，致依所
得稅法第八十三條規定，按同業利潤標準核定其核定全年所得額為八、九五三、九八
○元，上訴人於復查、訴願及原起訴狀均未表示其欲重新提示帳簿憑證，且上訴人行
政救濟各階段均不提示帳簿憑證供核，其不提示之原因依本上訴狀所載，為帳簿憑證
尚未全部自簽證會計師之事務所取回，該理由與稅捐稽徵機關管理營業事業會計帳簿
憑證辦法第二十五條之規定不符，其審級利益是否值得保護及有無訴之變更、延滯訴
訟之用意。至上訴人稱其八十八年十二月八日立據借回原來提示之帳簿憑證，該借據
之立據人林瑞玉，當時已非上訴人之負責人，對借據之內容上訴人並無授權之意，故
該借據應屬無效乙節，查上訴人為股份有限公司組織，原營業登記及八十三年度營利
事業所得稅結算申報之負責人為林瑞玉，其不主動主張及告知，被上訴人既非公司主
管機關經濟部、工商登記主管機關各縣市政府或營業稅籍主管單位各縣市稅捐稽徵處
，無從知悉其已變更負責人，且上訴人為法人，在法律上具有獨立之人格，對外係以
公司名義行使權利義務，該取回帳證之借據蓋有公司章，具有其法律效力，另上訴人
自八十八年十二月八日向被上訴人取回帳簿憑證後，即由上訴人自行存放，誰代表領
回帳簿憑證都未影響上訴人提起復查、訴願及行政訴訟之權益等語，資為抗辯。
原審斟酌全辯論意旨及調查證據之結果，以：上訴人八十三年度營利事業所得稅結算
申報，原經被上訴人於八十五年三月十三日查帳核定所得額一、七四六、五四三元，
發單補徵本稅三三六、六九六元，嗣因涉及李文鑫逃漏稅專案，經法務部調查局台北
縣調查站查扣李文鑫集團會計師簽證涉嫌逃漏稅案件相關證物，被上訴人乃於八十八
年間第二次通知上訴人提示帳證查核，上訴人於八十八年五月七日提出日記簿、現金
簿、總分類帳、進貨簿、銷貨簿、統一發票購票證各一本及銷貨統一發票五十本、傳
票暨憑證六本、營業稅自動報繳書影本六張，然未提示生產記錄簿、存貨帳、領料登
記簿及原料進耗存表、直接原料耗用明細表、產品產銷存明細表等各式成本報表，致
無法查核勾稽其營業成本，被上訴人即以電話聯絡上訴人補提該資料，上訴人為補提
相關資料，於八十八年十二月八日立據取回前述其所提示之帳證：「本公司因業務需
要，於八十八年十二月八日向貴局借回八十三年度帳簿文據，並聲明於八十八年十二
月二十一日前送回貴局，逾期未送回，視同未依限提示帳簿文據，同意貴局依所得稅
法第八十三條之規定核定所得額及應納稅額。」惟逾期未再提示之事實，有上訴人八
十三年度營利事業所得稅結算申報書、審查報告書、八十八年五月七日調借帳簿憑證
收據影本、八十八年十二月八日借據影本在原處分卷可稽，且為上訴人所不爭執，堪
認為真實。是被上訴人按同業利潤標準核定其全年所得額，揆諸首開規定，並無不合
。上訴人雖主張其現已帳證齊全，要求被上訴人再為查核云云，惟其於本院九十一年
六月五日言詞辯論期日時，仍未能提示前述生產記錄簿、存貨帳、領料登記簿及原料
進耗存表、直接原料耗用明細表、產品產銷存明細表等各式成本報表，空言主張顯無
可採。又上訴人經被上訴人通知提示前述成本報表未能提示，其帳證不完全，被上訴
人自得依所得稅法第八十三條第一項規定核定其所得額，其與上訴人是否曾於八十五
年三日間提示帳證係屬二事。而上訴人於八十八年十二月八日借回帳證，立據聲明於
八十八年十二月二十一日前送回，即應依己所言辦理，被上訴人本無須再為通知，其
以電話聯絡，自無不合。至於所得稅法第八十六條之規定，係以納稅義務人帳簿文據
提送完全為前提，上訴人提示帳證不完全，被上訴人自無違反該規定可言。從而被上
訴人以上訴人經通知提示帳證文據供核，提示不完全，於借回整理後逾期未提示，依
所得稅法第八十三條規定，按同業利潤標準（行業標準代號：三六二二─一一玻璃器
皿及製品）淨利率百分之九，核定其全年所得額為八、九五三、九八○元，補徵營利
事業所得稅一、八○一、八五九元，因將原決定及原處分均予維持，駁回上訴人之訴
，核無違誤。本院查：本件原判決就上訴人八十三年度營利事業所得稅不得重新提示
帳簿憑證查帳核定，被上訴人得依所得稅法第八十三條第一項規定核定其所得額，已
詳予敘明事實及法律上理由，其認定事實、適用法律均無違誤。又上訴人於原審法院
九十一年六月五日言詞辯論期日時，仍未能提示相關生產記錄簿、存貨帳、領料登記
簿及原料進耗存表、直接原料耗用明細表、產品產銷存明細表等各式成本報表供核，
有言詞辯論筆錄附原審卷可稽，則上訴人於八十八年十二月八日借回帳證之借據是否
無效，對於本件違章事實之認定及法律適用，均不生影響，上訴論旨，仍執前詞，指
摘原判決違誤，求予廢棄，難認有理由，應予駁回。
據上論結，本件上訴為無理由，爰依行政訴訟法第二百五十五條第一項、第九十八條
第三項前段，判決如主文。
中    華    民    國    九十二      年      八        月    二十一      日
                    最 高 行 政 法 院  第 二 庭
                                審 判 長 法  官      陳  石  獅
                                         法  官      劉  鑫  楨
                                         法  官      彭  鳳  至
                                         法  官      高  啟  燦
                                         法  官      黃  合  文
右  正  本  證  明  與  原  本  無  異
                                         法院書記官  王  福  瀛
中    華    民    國    九十二      年      八        月    二十五      日


司法院資訊處製作；財團法人民間司法改革基金會備份。
